臺灣嘉義地方法院刑事判決　　　　　　　　　　　　　九十一年度易字第二一三號
　　公　訴　人　臺灣嘉義地方法院檢察署檢察官
　　被　　　告　丁○○　男　四.
右列被告因妨害名譽案件，經檢察官提起公訴 (九十一年度調偵字第八四號），本院
判決如左：
    主  文
本件公訴不受理。
    理  由
一、公訴意旨，詳如附件起訴書所載。（如附件）
二、本案公訴意旨起訴係認被告丁○○涉犯刑法第三百十條第二項之誹謗罪嫌，該罪
    依同法第三百十四條之規定，須告訴乃論。按告訴乃論之罪，其告訴應自得為告
    訴之人知悉犯人之時起，於六個月內為之；又告訴或請求乃論之罪，已逾告訴期
    間者，應諭知不受理之判決，刑事訴訟法第二百三十七條第一項、第三百零三條
    第三款分別定有明文。
三、本案告訴意旨略以：告訴人甲○○係以被告丁○○於民國九十年三月十五日晚間
    ，以傳真方式，向崇友公司等處散發不實傳真，誣指告訴人「以未開立發票方式
    ，向業主收錢中飽私囊、吃錢」等語，造成崇友公司對告訴人進行秘密調查，致
    告訴人名譽受損；告訴人直至九十年八、九月間，與同事曾錫城聊天時，方知遭
    被告誹謗，故於同年十二月四日對被告提出告訴云云。
四、本院經查，崇友公司於收受前開九十年三月十五日傳送之傳真信函（下稱黑函）
    後，隨即於嘉義分公司召開調查會議，該次會議，除技術人員外，全體幹部、領
    辦、本案被告及嘉義分公司主管丙○○均參與，開會時間將近一整個上午之情，
    除據被告供陳在卷外，核與證人戊○○、己○○、辛○○、庚○○於本院調查時
    供陳情節大致相符；又崇友公司嘉義分公司於九十年三月間全體公司員工（含主
    管、技術人員）僅約二十人，若扣除技術人員，則公司內部不超過十人之事實，
    亦據被告及前開證人陳證在卷；又被告、前開證人及另證人丙○○、曾錫城（偵
    訊時結證）等人於嘉義分公司任職均有相當時間之事實，亦分據其等陳述明確，
    則衡諸吾人經驗及論理法則，任何一機關、團體或單位召開所謂「黑函」調查會
    議，均堪認非屬平常，與一般例行性會議，絕非可同日而語，與會人員對於會議
    流程及其他在場人有何人，難認無法記憶，尤其本案係在成員僅約二十人之崇友
    公司嘉義分公司之小型單位召開調查「黑函」事件之會議，與會人員復均屬多年
    熟識之同事，對於會議在場人有何人，與會人員應能記憶，始與常情無違。但查
    ：
    （一）被告於本院第一次調查時即明確供陳：嘉義分公司召開「黑函事件」調查
          會議時，曾經用投影機將傳真信函公開調查，該次會議主持人即為告訴人
          甲○○，會議在場人有丙○○、曾錫城、領班辛○○、庚○○、戊○○、
          己○○、張英士等人等語（見本院九十一年六月二十日調查筆錄），然查
          ，證人戊○○陳證：當天會議公司大部分的人都參加，不知道甲○○是否
          參加會議云云（見本院九十一年十月一日訊問筆錄），證人己○○陳證：
          當天會議室內有五、六人，有伊本人、徐正成、庚○○等數人，甲○○是
          否在場，印象模糊云云（見本院九十一年十月一日訊問筆錄），證人魏光
          輝陳證：當天沒有超過十個人開會，與會人員有經理（丙○○）、己○○
          、庚○○，當天公司內部的人甲○○有沒有參加忘記了云云（見本院九十
          一年十月一日訊問筆錄），證人庚○○則陳證：當天開會沒有超過十人，
          開會是讓大家看筆跡、將傳真紙放在白版上，只記得有己○○，其餘均不
          記得，亦不記得鄰座何人云云（見本院九十一年十月一日訊問筆錄），足
          見證人戊○○、己○○、辛○○、庚○○於本院調查時，對於告訴人石崑
          收是否在場乙節，均以遺忘、印象模糊為由，刻意迴避。
    （二）告訴人於前述「黑函」調查會議召開時，係任職嘉義分公司保養組主管之
          事實，業據其自陳在卷，而前開「黑函」會議召開時，公司幾乎所有主管
          均參加之情，除據被告陳述在卷外，核與前開證人所陳大致相符，告訴人
          當時既身為主管，對於公司內部會議，焉有不參加之理；抑且，上開「黑
          函」事件發生後，嘉義分公司「內部大家都會談，因為公司內部只有二十
          幾人」（見本院九十一年十月一日證人乙○○訊問筆錄），足見告訴人所
          陳其遲至九十年八、九月始知悉有「黑函」事件，顯與事實及常理相悖。
    （三）至前開證人關於告訴人會議當日是否在場所為之證述情節，因前開證人目
          前均仍任職崇友公司嘉義分公司，與告訴人仍為同事，則證人等證詞可能
          刻意偏頗告訴人，或逕為遺忘、印象模糊之供證情詞，尚非無據。
五、另查，關於告訴人是否參加崇友公司嘉義分公司九十年三月間召開之「黑函」調
    查會議，而於當時即已知悉存在得為告訴之原因乙節，本院囑託法務部調查局對
    被告與告訴人二人進行測謊鑑定，經調查局以「控制問題法」、「混合問題法」
    對告訴人及被告二人分別進行測謊，測謊結果「一、甲○○稱：（一）、黑函事
    件其未參加調查會議。（二）其未在會議中放投影機。經測試呈情緒波動之反應
    ，研判有說謊。二、丁○○稱：調查會議中是甲○○在放投影機。經測試無情緒
    波動之反應，研判未說謊」之情，有法務部調查局調科參字第09123038160號測
    謊報告書一件在卷足憑，按測謊鑑定，係依一般人在說謊時，會產生遲疑、緊張
    、恐懼、不安等心理波動現象，乃以科學方法，由鑑定人利用測謊儀器，將受測
    者之上開情緒波動反應情形加以紀錄，用以判別受測者之供述是否真實。故測謊
    鑑定，倘鑑定人具備專業之知識技能，復事先獲得受測者之同意，所測試之問題
    及其方法又具專業可靠性時，該測謊結果，雖不能採為唯一證據，但非無證據能
    力，仍得供裁判之佐證。至其證明力如何，事實審法院自得依職權自由判斷之。
    （最高法院八十八年度台上字第五０三八號判決參照）本院參酌前開測謊所設計
    之問題，就同一事實（告訴人是否參加會議、是否放投影機）存在與否，告訴人
    與被告於測謊前陳述兩歧，經測謊結果比對二人之結論互核一致，亦即告訴人有
    說謊反應，與被告無說謊反應之內容呈現相同之結論，前開測謊鑑定之結論自可
    採信，足見告訴人所陳其遲至九十年八、九月始知悉云云，顯與事實不符，難認
    可採。
六、參以告訴人於本案偵查時經檢察官轉介調解，於調解過程所提出之和解條件中，
    包括「不得提出不實言論，以維公司之聲譽；撤回對丙○○傷害之民、刑事訴訟
    」二部分，似與告訴人本身名譽是否受損害無涉，反與公司內部紛爭，特別與被
    告與案外人丙○○間之傷害民、刑事訴訟案件相關，衡諸常情，若謂告訴人係為
    自己名譽受損而對本案被告提出告訴，焉有提出與自身名譽（之回復）不相關之
    和解條件之必要，益徵告訴人所稱遲至九十年八、九月始知悉「黑函」事件云云
    ，顯係事後因故串造之情詞無訛。
七、綜右所述，告訴人於九十年三月間於「黑函」調查會議時在場，當時已知悉有得
    為告訴之事由及對象，乃遲至同年十二月四日使向台灣嘉義地方法院檢察署檢察
    官對被告提出告訴，顯已逾（六個月）告訴期間。公訴意旨疏未注意及此，容有
 未恰，揆諸首開條文之規定意旨，本案自應諭知不受理，並不經言詞辯論為之。
八、至本案證人丙○○、曾錫城二人於檢察官偵查時結證告訴人甲○○直至九十年八
    、九月間始知崇友公司有「黑函事件」，與調查所得客觀證據資料不符，是否事
    涉偽證罪嫌，宜由檢察官另為適法之偵辦。
據上論斷，應依刑事訴訟法第三百零三條第三款、第三百零七條之規定，判決如主文
。
中      華      民      國    九十一    年     十二     月     三十     日
                                      臺灣嘉義地方法院刑事第三庭
                                          法  官  許  兆  慶
右正本證明與原本無異。
如不服本判決，應於判決送達後十日內，向本院提出上訴狀。
中      華      民      國    九十一    年     十二     月     三十     日
                                          書記官  洪  麗  惠
